臺灣高等法院刑事判決　　　　　　　　99年度上訴字第4342號
上　訴　人　臺灣士林地方法院檢察署檢察官
被　　　告　郭姵君
選任辯護人　黃育勳律師
上列上訴人因被告偽造文書等案件，不服臺灣士林地方法院99年
度審訴字第710號，中華民國99年10月29日第一審判決（起訴案
號：臺灣士林地方法院檢察署99年度偵字第7804號），提起上訴
，本院判決如下：
    主  文
原判決撤銷。
郭姵君犯行使偽造私文書罪，處有期徒刑柒月，偽造之「臺北市
私立光仁國民小學」、「台北縣私立光仁高中」及「侯文龍」印
章各壹枚及偽造之「臺北市私立光仁國民小學」印文共枚、「
台北縣私立光仁高中」、「侯文龍」印文各壹枚均沒收；又犯詐
欺取財罪，處有期徒刑玖月；應執行有期徒刑壹年貳月，偽造之
「臺北市私立光仁國民小學」、「台北縣私立光仁高中」及「侯
文龍」印章各壹枚及偽造之「臺北市私立光仁國民小學」印文共
枚、「台北縣私立光仁高中」、「侯文龍」印文各壹枚均沒收
。
    事  實
一、郭姵君為圖牟利，竟基於意圖為自己不法所有之犯意，於民
    國98年2月14日某時許，在臺北縣板橋市（已改制新北市板
    橋區○○○路某麥當勞餐廳內，向友人胞兄即專鑫工程有限
    公司（下稱專鑫公司，已於99年6月22日解散，前址設新北
    市○○區○○街33巷3之1號2樓）負責人林文鑫佯稱因長期
    捐助臺北縣（已改制為新北市，下同）私立光仁高級中學（
    下稱光仁高中）及臺北市天主教私立光仁國小（下稱光仁國
    小）之故，可介紹光仁高中及光仁國小之多項工程云云，致
    林文鑫陷於錯誤，以其及廣德地板企業有限公司（下稱廣德
    公司）之名義施作上開工程，並同意交付上開工程保證金新
    臺幣（下同）250萬元及居間報酬120萬元予郭姵君。後郭姵
    君為取信林文鑫，復另基於行使偽造私文書之犯意，先於不
    詳時、地，使不知情之人偽造「臺北市私立光仁國民小學」
    、「台北縣私立光仁高中」及「侯文龍」之印章各1枚，並
    以前揭偽造印章偽造「臺北市私立光仁國民小學」印文共3
    枚、「台北縣私立光仁高中」印文1枚及「侯文龍」印文1枚
    而完成如附表一各編號所示不實合約書之私文書，於98年2
    月下旬某日，在臺北市內湖捷運處之某麥當勞餐廳內，交予
    林文鑫以行使，足以生損害於光仁高中、光仁國小對於採購
    契約管理之正確性及侯文龍。後林文鑫即依郭姵君之指示，
    於附表二所示時間、地點，將如附表二各編號所示金額之款
    項匯至郭姵君如附表二所示之帳戶內，另於不詳時間，在內
    湖捷運站附近某麥當勞餐廳內，交付現金共40萬元予郭姵君
    。嗣因林文鑫遲未承作上開工程而發覺有異，經向光仁高中
    及光仁國小為查證後，始悉受騙。
二、案經臺北縣政府警察局（已改制為新北市政府警察局）汐止
    分局報請臺灣士林地方法院檢察署檢察官偵查起訴。
    理  由
一、被告郭姵君於本院審理時就被訴事實為有罪之陳述，審判長
    告知被告簡式審判程序之旨，並聽取當事人、辯護人之意見
    後，本院裁定進行簡式審判程序。
二、上開事實，業據被告於原審及本院審理時坦承不諱（見原審
    卷第38、40頁，本院卷），以及證人即光仁國小總務主任林
    慧慧、光仁高中總務主任張嘯石分別於偵查中證述甚詳（見
    偵卷第46-47頁），核與證人即被害人林文鑫於警詢時及偵
    查中之指述相符（見偵卷第3-5、44-47、76-78頁），並有
    附表一各編號所示偽造之合約書4份、板信商業銀行匯款申
    請書影本4紙、兆豐國際商業銀行國內匯款申請書影本3紙、
    郵政跨行匯款申請書影本1紙、板信商業銀行集中作業中心
    99年8月24日板信集中字第0997471549號函附板信商業銀行
    存摺類取款憑證影本2紙、本票影本4紙及被告出具之自白書
    影本1紙（見偵卷第15-22、29-30、58-59、111-116、120-1
    22）在卷可稽。足認被告前開自白與事實相符，可以採信。
    本件事證明確，被告犯行堪予認定。
三、核被告所為，係犯刑法第216條、第210條之行使偽造私文書
    罪及第339條第1項之詐欺取財罪。被告使不知情之人偽造「
    臺北市私立光仁國民小學」、「臺北縣私立光仁高中」及「
    侯文龍」之印章，應論以間接正犯。另被告偽造「臺北市私
    立光仁國民小學」、「侯文龍」及「台北縣私立光仁高中」
    之印章及印文，均係偽造私文書之部分行為，又被告偽造完
    成如附表一各編號所示私文書後，復持以行使，其偽造之低
    度行為應為行使之高度行為所吸收，不另論罪。被告一行使
    偽造光仁國小、光仁高中私文書之行為，係一行為觸犯數罪
    名，為想像競合犯，應依刑法第55條之規定，從一重處斷。
    被告所犯上開2罪，犯意各別、行為互殊，應予分論併罰。
四、原審因予論罪科刑，固非無見，惟查：原審對被告行使偽造
    私文書犯行未論以想像競合犯，尚有未洽；被告雖於原審審
    理期間返還告訴人58萬元，並於本院審理中與告訴人達成和
    解，約定願再給付告訴人192萬元及利息，有和解筆錄1紙附
    卷可稽，而參以被告自和解成立翌日起，分別於100年1月14
    日、1月17日、2月9日、3月10日、4月13日還款5萬元、5萬
    元、5萬元、1萬元、1萬元，共計17萬元（見本院卷），復
    審酌被告於原審判決後，至本院審理程序開始前，皆未還款
    等情，難認被告確有悔意及還款誠意，原審量處之刑度顯難
    收制裁效果。檢察官循告訴人聲請上訴意旨，認原審判處得
    易科罰金之刑度，有欠妥適，提起上訴，為有理由，且原判
    決有上開可議之處，自應由本院將原判決撤銷改判。爰審酌
    被告犯罪之動機、目的、手段、所為造成之危害，並與被害
    人達成和解，且被告於犯後坦承犯行並賠償被害人所受損害
    之部分金額，兼衡其生活狀況、智識程度等一切情狀，各量
    處如主文所示之刑，並定其應執行之刑。至被告偽造之「臺
    北市私立光仁國民小學」、「台北縣私立光仁高中」及「侯
    文龍」印章各1枚及偽造之「臺北市私立光仁國民小學」印
    文共3枚、「台北縣私立光仁高中」及「侯文龍」各印文1枚
    ，不問屬於犯人與否，均應依刑法第219條規定諭知沒收。
據上論斷，應依刑事訴訟法第369條第1項前段、第364條、第299
條第1項前段、第273條之1第1項，刑法第216條、第210條、第33
9條第1項、第55條、第51條第5款、第219條，刑法施行法第1條
之1，判決如主文。
本案經檢察官洪威華到庭執行職務。
中    華    民    國  100     年    6     月     9    日
                  刑事第五庭  審判長法  官  李英勇
                                    法  官  崔玲琦
                                    法  官  劉秉鑫
以上正本證明與原本無異。
詐欺取財部分不得上訴。
行使偽造私文書部分如不服本判決應於收受送達後10日內向本院
提出上訴書狀，其未敘述上訴之理由者並得於提起上訴後10日內
向本院補提理由書（均須按他造當事人之人數附繕本）「切勿逕
送上級法院」。
                                    書記官  蔡宜蓁
中    華    民    國   100    年    6     月    9     日
附錄本案論罪科刑法條全文
刑法第216條
（行使偽造變造或登載不實之文書罪）
行使第 210 條至第 215 條之文書者，依偽造、變造文書或登載
不實事項或使登載不實事項之規定處斷。
刑法第210條
（偽造變造私文書罪）
偽造、變造私文書，足以生損害於公眾或他人者，處 5 年以下
有期徒刑。
刑法第339條第1項
（普通詐欺罪）
意圖為自己或第三人不法之所有，以詐術使人將本人或第三人之
物交付者，處 5 年以下有期徒刑、拘役或科或併科 1 千元以下
罰金。
以前項方法得財產上不法之利益或使第三人得之者，亦同。
前二項之未遂犯罰之。
附表一
  ┌──┬─────────┬────────────┐
  │編號│ 偽造之文書       │偽造之印文              │
  ├──┼─────────┼────────────┤
  │ 1  │光仁國小98年2月25 │「臺北市私立光仁國民小  │
  │    │日防焰超耐磨柚木工│學」、「侯文龍」印文各1 │
  │    │程合約書          │枚                      │
  ├──┼─────────┼────────────┤
  │ 2  │光仁國小98年10月12│「臺北市私立光仁國民小學│
  │    │日塑膠地磚工程合約│」印文1 枚              │
  │    │書                │                        │
  ├──┼─────────┼────────────┤
  │ 3  │光仁國小98年10月12│「臺北市私立光仁國民小學│
  │    │日防焰超耐磨柚木工│」印文1 枚              │
  │    │程合約書          │                        │
  ├──┼─────────┼────────────┤
  │ 4  │光仁高中98年10月12│「台北縣私立光仁高中」印│
  │    │日遮光防焰窗簾工程│文1 枚                  │
  │    │合約書            │                        │
  └──┴─────────┴────────────┘
附表二
┌──┬──────┬───────┬────────┬─────┐
│編號│匯款時間    │ 匯款地點     │   匯款帳號     │ 匯款金額 │
│    │            │              │                │（新臺幣）│
├──┼──────┼───────┼────────┼─────┤
│ 1  │98年2月24日 │板信商業銀行內│郭姵君之大眾銀行│40萬元    │
│    │            │湖分行（下稱板│新生分行帳號1681│          │
│    │            │信銀行）      │00000000 號帳戶 │          │
├──┼──────┼───────┼────────┼─────┤
│ 2  │98年3月6日  │板信銀行      │同上            │50萬元    │
├──┼──────┼───────┼────────┼─────┤
│ 3  │98年3月31日 │兆豐國際商業銀│同上            │10萬元    │
│    │            │行內湖分行（下│                │          │
│    │            │稱兆豐銀行）  │                │          │
├──┼──────┼───────┼────────┼─────┤
│ 4  │98年4月8日  │內湖碧湖郵局  │同上            │20萬元    │
├──┼──────┼───────┼────────┼─────┤
│ 5  │98年4月16日 │兆豐銀行      │同上            │20萬元    │
├──┼──────┼───────┼────────┼─────┤
│ 6  │98年6月11日 │板信銀行      │同上            │5萬元     │
├──┼──────┼───────┼────────┼─────┤
│ 7  │98年7月3日  │兆豐銀行      │同上            │5萬元     │
├──┼──────┼───────┼────────┼─────┤
│ 8  │98年10月13日│板信銀行      │郭姵君之板信銀行│20萬元    │
│    │            │              │華江分行帳號0057│          │
│    │            │              │0000000000號帳戶│          │
├──┼──────┼───────┼────────┼─────┤
│ 9  │98年11月5日 │板信銀行      │同上            │30萬元    │
├──┼──────┼───────┼────────┼─────┤
│ 10 │98年11月13日│板信銀行      │同上            │10萬元    │
├──┴──────┴───────┴────────┴─────┤
│總計                                                  210萬元   │
└────────────────────────────────┘